【裁判字號】    88,訴,396
【裁判日期】    900131
【裁判案由】    行使偽造文書等
【裁判全文】
臺灣花蓮地方法院刑事判決                          八十八年度訴字第三九六號
    公  訴  人  臺灣花蓮地方法院檢察署檢察官
    被      告  甲○○
右列被告因行使偽造文書等案件，經檢察官提起公訴（八十八年度偵字第一九０一號
），本院判決如左：
    主  文
甲○○行使偽造私文書，足以生損害於他人，處有期徒刑伍月，如易科罰金以佰元
折算壹日，緩刑年。
    事  實
一、甲○○意圖為自己不法之所有，於民國八十七年十一月底，在花蓮縣吉安鄉○○
    路○段六十九其住處，於農民健康保險殘廢診斷書上之「診斷醫師填寫欄」填載
    因腦膜炎之感染，導致左腦及腦神經萎縮，引發全身異常之症狀，並敘明其治療
    經過等情節後，於同年十二月二日十一時許，攜該診斷書至花蓮市○○路四十四
    號財團法人臺灣基督教門諾會醫院（下稱門諾醫院），交由該院不知情、年約三
    、四十歲之櫃檯小姐，櫃檯小姐誤以為診斷書係該院醫師王敏禎所寫，而在診斷
    書上蓋用王敏禎、門諾醫院及該院院長黃勝雄之印章，足以生損害於王敏禎及門
    諾醫院。甲○○以此詐術方式偽造王敏禎之名義出具診斷書後，於同年十二月四
    日持該偽造之診斷書，經由花蓮縣吉安鄉農會提出向勞工保險局申請殘廢給付而
    行使之，嗣該局向門諾醫院函調甲○○之病歷時，門諾醫院始發現上情，並函知
    勞工保險局，致甲○○未能取得保險給付而未遂。
二、案經勞工保險局函請臺灣花蓮地方法院檢察署檢察官偵查起訴。
    理  由
一、右揭事實，業據被告甲○○於偵查及本院調查時坦承不諱，復有偽造之農民健康
    保險殘廢診斷書、農民健康保險現金給付申請書、勞工保險局及門諾醫院函文等
    影本在卷可稽，事證明確，被告於本院審理時辯稱診斷書係其在癲癇症發作時所
    寫，其不知原因為何云云，委無可採，其犯行洵堪認定。
二、核被告所為，係犯刑法第二百十六條、第二百十條之行使偽造私文書罪、第三百
    三十九條第三項、第一項之詐欺取財未遂罪。被告利用不知情之門諾醫院櫃檯小
    姐蓋用王敏禎、門諾醫院之印章而偽造診斷書，為間接正犯。其盜用印章為偽造
    私文書之部分行為，不另論罪。其偽造診斷書後持以行使，偽造之低度行為應為
    行使之高度行為所吸收，僅應論以行使偽造私文書罪。被告持偽造之診斷書申請
    保險給付，經勞工保險局發現而未取得給付，為未遂犯，爰依刑法第二十六條前
    段規定減輕其刑。所犯上開二罪間有方法結果之牽連關係，應從較重之行使偽造
    私文書罪處斷。爰審酌被告並無犯罪紀錄，素行尚佳，其因一時貪念，致罹刑章
    ，惡性非重，並斟酌其犯罪手段、所生危害及事後坦承於先，嗣翻異其詞，態度
    可議等一切情狀，量處如主文所示之刑，並諭知易科罰金之折算標準。末查被告
    未曾受有期徒刑以上刑之宣告，此有臺灣花蓮地方法院檢察署刑案資料查註紀錄
    表在卷可參，其因一時失慮，偶罹刑典，經此刑之宣告後，應知警愓而無再犯之
    虞，且其為中度肢障人士，有殘障手冊影本在卷可佐，本院因認以暫不執行其刑
    為適當，爰併宣告緩刑三年，以啟自新。至偽造之診斷書已交付勞工保險局，非
    屬被告所有，自毋庸為沒收之諭知，附此敘明。
三、刑法第四十一條原規定：「犯最重本刑為三年以下有期徒刑以下之刑之罪，而受
    六月以下有期徒刑或拘役之宣告，因身體、教育、職業或家庭之關係，執行顯有
    困難者，得以一元以上三元以下折算壹日，易科罰金。」，惟該條文業於九十年
    一月四日修正為（第一項）：「犯最重本刑為五年以下有期徒刑以下之刑之罪，
    而受六月以下有期徒刑或拘役之宣告，因身體、教育、職業或家庭之關係，執行
    顯有困難者，得以一元以上三元以下折算壹日，易科罰金。但確因不執行所宣告
    之刑，難收矯正之效，或難以維持法秩序者，不在此限」，（第二項）：「併合
    處罰之數罪，均有前項情形，其應執行之刑逾六月者，亦同。」，並於九十年一
    月十日經總統公布施行，本件被告犯罪時間在舊法時期，比較新舊法結果，以新
    法較有利於被告之易科罰金，自應適用新法，併此指明。
據上論斷，應依刑事訴訟法第二百九十九條第一項前段，刑法第二百十六條、第二百
十條、第三百三十九條笫三項、第一項、第二十六條前段、第五十五條、第二條第一
項前段、第四十一條第一項前段、第七十四條第一款，罰金罰鍰提高標準條例第一條
前段、第二條，判決如主文。
本案經檢察官李子春到庭執行職務。
中      華      民      國    九十      年      一      月    三十一    日
                              臺灣花蓮地方法院刑事庭
                                  法  官
如對本判決不服，應於送達後十日內，向本院提出上訴狀。（應抄附繕本）
附錄本判決論罪之法律條文
刑法第二百十條：
刑法第二百十六條：
刑法第三百三十九條：


司法院資訊處製作；財團法人民間司法改革基金會備份。
